【裁判字號】    90,訴,1155
【裁判日期】    901210
【裁判案由】    毒品危害防制條例
【裁判全文】
臺灣彰化地方法院刑事判決                          九十年度訴字第一一五五號
    公  訴  人  臺灣彰化地方法院檢察署檢察官
    被      告  甲○○
右列被告因違反毒品危害防制條例案件，經檢察官提起公訴（九十年度毒偵字第三三
三０）及移送併案審理（九十年度毒偵字第三三九六、三七０七、三七六三號），本
院判決如左：
    主  文
甲○○施用第一級毒品，處有期徒刑柒月，扣案之第一級毒品海洛因壹包（淨重零點
貳肆公克、包裝重零點肆公克）沒收銷燬之；又連續施用第二級毒品，處有期徒刑
陸月，扣案之第二級毒品安非他命貳包（警秤毛重分別為零點肆公克、點捌公克）
）、殘沾第二級毒品安非他命之吸食器玻璃管壹支均沒收銷燬之。應執行有期徒刑壹
年，扣案之第一級毒品海洛因壹包（淨重零點貳肆公克、包裝重零點肆公克）、第
二級毒品安非他命貳包（警秤毛重分別為零點肆公克、點捌公克）、殘沾第二級毒
品安非他命之吸食器玻璃管壹支均沒收銷燬之。
    事  實
一、甲○○前曾有違反麻醉藥品管理條例之前科紀錄，復於民國八十八年十二月二十
    二日，因執行強制戒治期滿，由臺灣高等法院臺中分院為免刑之判決確定。詎竟
    另行基於施用第一級毒品海洛因之犯意，於九十年七月十九日經臺灣彰化地方法
    院檢察署觀護人採尿回溯五日前之某時，在臺灣省境內某不詳地點，施用第一級
    毒品海洛因一次。又另行基於施用第二級毒品安非他命之概括犯意，自九十年七
    月十二日起至九十年九月四日止，以平均每一星期施用一次之量，在其不詳姓名
    、年籍之友人位於彰化縣員林鎮○○路之住處（門牌號碼不詳），以將少許第二
    級毒品安非他命放入玻璃管吸食器內或錫箔紙上，以火燒烤再吸其煙霧之方式，
    連續施用第二級毒品安非他命多次。嗣先於九十年七月十九日為臺灣彰化地方法
    院檢察署觀護人採尿送驗後呈嗎啡及安非他命之陽性反應而查獲；又於九十年七
    月二十日下午六時許，為警在其位於彰化縣員林鎮○○里○○街四十號住處查獲
    ，並起出其所有、供施用之殘沾第二級毒品安非他命之吸食器玻璃管一支扣案；
    再於九十年八月十日下午八時三十分許，為警在彰化縣員林鎮○○街一四四號三
樓查獲，並扣得其所有、供施用之第一級毒品海洛因一包（淨重零點二四公克、
    包裝重零點四三公克）、第二級毒品安非他命一包（警秤毛重零點四公克）等物
    ；另於九十年九月六日下午八時許，在彰化縣員林鎮○○路九九巷巷口為警查獲
    ，並起出其所有、供施用之第二級毒品安非他命一包（警秤毛重三點八公克）扣
    案。
二、案經臺灣彰化地方法院檢察署檢察官自動檢舉偵查起訴暨彰化縣警察局員林分局
    報請報請臺灣彰化地方法院檢察署檢察官偵查後移送併案審理。
    理  由
一、訊據被告甲○○固坦認於右揭時、地，有連續施用第二級毒品安非他命之犯行，
    且不否認扣案之第二級毒品安非他命二包（警秤毛重分別為零點四公克、三點八
    公克）、殘沾第二級毒品安非他命之吸食器玻璃管一支係其所有、供施用安非他
    命所用之物，且扣案之第一級毒品海洛因一包（淨重零點二四公克、包裝重零點
    四三公克）亦為屬其所有之物等情，然矢口否認有何施用第一級毒品海洛因之犯
    行，辯稱：伊並未施用海洛因云云。惟查：（一）依行政院國軍退除役官兵輔導
    委員會臺北榮民總醫院八十三年四月七日（八三）北總內字第０三０五八號函針
    對：有關「服用安非他命或海洛因（嗎啡）以外之藥物或飲料者，其尿液檢驗結
    果是否可能有安非他命或海洛因（嗎啡）反應」乙節之解釋內容可知：如利用精
    密的儀器分析，將可排除偽陽性之可能，而得到正確的答案，因此篩檢結果必須
    進一步確認，在目前最常採用之確認方法為氣相層析質譜儀（ＧＣ／ＭＳ），此
    乃因在良好的操作條件下，以氣相層析質譜儀作藥物及其代謝產物之定性及定量
    分析，幾乎不會有偽陽性反應產生，有前開醫院函文一件在卷可考。而本件被告
    於九十年七月十九日為臺灣彰化地方法院檢察署觀護人採集之尿液，經送詮昕科
    技股份有限公司（以下簡稱詮昕公司）篩檢時，該公司所用之確認結果方法，即
    係採用氣相層析質譜儀（ＧＣ／ＭＳ），且被告之尿液以上開方法確認後，仍呈
    嗎啡及安非他命之陽性反應，有臺灣彰化地方法院檢察署受保護管束人（被告）
    尿液檢體監管紀錄表、詮昕公司出具之濫用藥物尿液檢驗報告各一份在卷可憑。
    故前開被告之尿液檢驗報告所採用之確認方法已足以排除「偽陽性」之可能。（
    二）又查初次吸食或施打煙毒者，經人體代謝作用於八小時之內，即有約百分之
    八十之量排出，二十四小時之後，續有約剩餘量之百分之九十再排出，七十二小
    時之後仍有殘餘微量排出，吸食或施打者個人體質不同，其排出時間亦會有所差
    異，尤其成癮者（抗藥性強）其於吸食後一二０小時內所採之尿液，配合公信力
    之儀器（如氣相質譜儀）仍可能被強制檢測出等情，有憲兵司令部八十年三月二
    十五日（八０）鑑驗字第０九九九號函一紙在卷可稽，足認被告於九十年七月十
    九日為臺灣彰化地方法院檢察署觀護人採尿之前五日內（即一二０小時內），確
    有施用第一級毒品海洛因之行為無誤，被告辯稱伊並未施用海洛因云云，顯係事
    後卸責之詞，無可採信。（三）此外，復有證人即九十年七月二十日、九十年八
    月十日併同為警查獲之賴秋圓，及九十年八月十日報警並帶同警方查獲被告之被
    告父親鄭金才於警訊中之證述，彰化縣衛生局煙毒尿液檢驗成績書三紙、法務部
    調查局九十年八月二十七日（９０）陸（一）字第九０一七五七一八號鑑定通知
    書一件及臺灣彰化地方法院檢察署刑案資料查註紀錄表一份在卷可考，並有被告
    所有、供施用之第一級毒品海洛因一包（淨重零點二四公克、包裝重零點四三公
    克）、第二級毒品安非他命二包（警秤毛重分別為零點四公克、三點八公克）及
    殘沾第二級毒品安非他命之吸食器玻璃管一支等物扣案可佐，本件事證明確，被
    告前開犯行洵堪認定。
二、按海洛因係毒品危害防制條例所定之第一級毒品，而安非他命則係同條例所定之
    第二級毒品，均不得非法施用。核被告所為，係犯毒品危害防制條例第十條第一
    項之施用第一級毒品罪及同條第二項之施用第二級毒品罪。其為供施用第一級毒
    品及第二級毒品而持有各該級毒品之低度行為，應各為施用之高度行為所吸收，
    均不另論罪。又公訴人雖未敘及被告自九十年七月十二日起至九十年七月十五日
    止，及九十年七月二十日起至九十年九月四日止，連續施用第二級毒品安非他命
    之犯行，惟此部分與公訴人起訴之施用安非他命部分，有連續犯之裁判上一罪關
    係，為起訴效力所及，本院自得併予審判，附此敘明。再被告先後多次之施用第
    二級毒品安非他命犯行，時間緊接，犯罪構成要件相同，顯係基於概括之犯意反
    覆為之，為連續犯，應依連續犯之規定論以一罪，並加重其刑。另被告所犯上開
    二罪，犯意各別，罪質互殊，應予分論併罰。爰審酌被告之素行（前曾有違反麻
    醉藥品管理條例之前科紀錄，復於八十八年十二月二十二日，因執行強制戒治期
    滿，由臺灣高等法院臺中分院為免刑之判決確定，猶未能戒斷毒癮）、施用毒品
    係戕害自身健康、施用第一級毒品海洛因之次數為一次、施用第二級毒品安非他
    命之期間、犯罪之動機、目的、所生危害及犯罪後之態度等一切情狀，分別量處
    如主文所示之刑並定其應執行之刑，以示懲儆。
三、扣案之第一級毒品海洛因一包（淨重零點二四公克、包裝重零點四三公克）、第
    二級毒品安非他命二包（警秤毛重分別為零點四公克、三點八公克）及殘沾第二
    級毒品安非他命之吸食器玻璃管一支（前開第二級毒品安非他命二包、吸食器玻
    璃管一支殘沾之第二級毒品安非他命，被告坦認均係第二級毒品安非他命，且被
    告之尿液，經送驗之結果，確呈安非他命之陽性反應，應為安非他命無誤；又因
    前開吸食器玻璃管一支，與其上殘沾之第二級毒品安非他命，已無從剝析分離，
    該吸食器玻璃管一支亦應視為毒品違禁物），同屬查獲之毒品，均應依毒品危害
    防制條例第十八條第一項前段規定宣告沒收銷燬之。
據上論斷，應依刑事訴訟法第二百九十九條第一項前段、毒品危害防制條例第十條第
一項、第二項、第二十三條第二項、第十八條第一項前段、刑法第十一條前段、第五
十六條、第五十一條第五款，判決如主文。
本案經檢察官陳燕瑩到庭執行職務
中      華      民      國    九十      年     十二     月      十      日
                              臺灣彰化地方法院刑事第三庭
                                  法      官  李  雅  俐
右正本證明與原本無異。
如不服本判決，應於送達後十日內向本院提出上訴狀（須附繕本），上訴於臺灣高等
法院臺中分院。
                                  法院書記官
中      華      民      國              年              月              日
附錄論罪科刑法條：
毒品危害防制條例第十條：
施用第一級毒品者，處六月以上五年以下有期徒刑。
施用第二級毒品者，處三年以下有期徒刑。


司法院資訊處製作；財團法人民間司法改革基金會備份。
